臺灣高等法院交通事件裁定　　　　　　　　　　　　　九十三年度交抗字第一０號
　　抗　告　人
　　即受處分人　甲○○
右抗告人因違反道路交通管理處罰條例案件，不服臺灣士林地方法院，中華民國九十
二年十一月二十八日所為裁定（九十二年度交聲字第六八二號），提起抗告，本院裁
定如左：
    主  文
抗告駁回。
    理  由
一、按行車速度，依標誌或標線之規定；而汽車駕駛人，行車速度，超過規定之最高
    時速者，處新臺幣一千二百元以上二千四百元以下罰鍰；又汽車駕駛人，違反道
    路交通管理處罰條例第四十條第一項規定者，除依原條款處罰鍰外，並記違規點
    數一點，道路交通安全規則第九十三條第一項本文、道路交通管理處罰條例第四
    十條第一項、第六十三條第一項第一款分別定有明文。
二、本件抗告意旨略以：之前限速四十公里時，取締標準可放寬至七十五公里，現今
    限速標準至五十公里，而時速六十九公里即處分，一般民眾無法得知警察局內部
    作業標準之更改，本件舉發欠缺一致性及公平性，為此，提起抗告。
三、經查：
  (一)臺北市○○街路段設置有最高速限時速五十公里之禁制標誌三面，最高速限相關
    告示應屬清晰明確，而抗告人於九十二年三月十八日九時十三分，駕駛車號ＣＮ
    －一一八一號自小客車行經該路段時，經警以流動性雷達感應測速照相機測得行
    速六十九公里，超速十九公里之事實，有臺北市交通管制工程處九十二年五月十
    四日北市交工規字第○九二三一四五四四○○號書函影本、臺北市政府警察局松
    山分局九十二年五月七日北市警松分交字第０九二六一四九七四００號函影本在
    卷可稽，並為抗告人所不爭執，堪認抗告人確有於上開時間以六十九公里之時速
    駕車行經限速五十公里之上開路段。
  (二)又臺北市政府警察局松山分局固曾於八十七、八十八年間針對臺北市○○街路段
    之超速違規有不同之取締標準，此係因當時臺北市政府警察局所屬員警取締超速
    違規，係由各轄區交通分隊視違規情節及肇事狀況調整取締標準，惟嗣後內政部
    警政署為統一全國取締寬限值，業於九十年九月三日以警署警署交字第一八三四
    一九號函通知全國各警察單位，為維護道路交通安全，優先加強取締行車速度超
    過速限十公里以上之違規行為，臺北市政府警察局自文到後即依此規定，自九十
    年九月三日起針對超速十公里以上者優先舉發等情，亦有臺北市政府警察局交通
    警察大隊九十二年八月十九日北市警交大三字第０九二六五三五二八００號函附
    卷可佐。顯見交通執法單位針對臺北市○○街違規超速之取締標準，應已符合抗
    告人所稱一致性及公平性之要求，是抗告人自不得再執四、五年前之簡報、案例
    所示不一致及不公平之取締標準，據以質疑現今之取締標準亦不一致或不公平。
  (三)原審以原處分機關認抗告人有上開違規情事，援引道路交通管理處罰條例第四十
    條第一項之規定，而裁處抗告人罰鍰新臺幣一千七百元，固非無見，惟按道路交
    通管理處罰條例第六十三條第一項第一款規定，汽車駕駛人違反第四十條第一項
    規定，除依原條款處罰鍰外，並記違規點數一點。再依同法第八十九條規定，法
    院受理有關交通事件，準用刑事訴訟法之規定，且依刑事訴訟法第三百七十條前
    段規定：「由被告上訴或為被告利益而上訴者，第二審法院不得諭知較重於原審
    判決之刑。即所謂「不利益變更禁止原則」，惟該原則僅限於原判決適用法條並
    無不當時始有其適用，苟原判決有適用法條不當之情形時，第二審法院即得撤銷
    原判決，另為適法之判決而諭知較重原審之刑，再參諸刑事訴訟法第三百七十條
    後段自明；再依道路交通案件處理辦法第二十條規定：「交通法庭認為聲明異議
    有理由或聲明異議雖無理由，而原處分不當或違法者，應以裁定將原處分經聲明
    異議部分撤銷，並自為裁定。」觀之，足徵原裁決機關之處分如有不當及違法時
    ，交通法庭亦得撤銷原處分另為適法之裁定甚明。本件原交通裁決機關僅裁處罰
    鍰新臺幣一千七百元，並未依法記異議人違規點數一點，原處分自有違法，是本
    件抗告人於原審之異議雖無理由，惟原處分既有可議，即無從維持。爰依法將原
    處分撤銷，另依道路交通管理處罰條例第四十條第一項、第六十三條第一項第一
    款之規定，予以處罰，並審酌異議人為汽車駕駛人，因疏未注意當地速限而違規
    ，超速十九公里，情節尚非重大，以及違規後之態度等一切情狀，裁處抗告人罰
    鍰新臺幣一千七百元，並依法記違規點數一點，經核尚無違誤。抗告人猶執陳詞
    指摘原裁定不當，為無理由，應予駁回。
四、據上論斷，應依道路交通案件處理辦法第二十六條，刑事訴訟法第四百十二條，
    裁定如主文。
中　　　華　　　民　　　國　　九十三　　年　　　一　　　月　　　十四　　日
                              臺灣高等法院交通法庭
                                  審判長法  官  葉  騰  瑞
                                        法  官  劉  壽  嵩
                                        法  官  莊  明  彰
右正本證明與原本無異。
不得抗告。
                                        書記官  廖  逸  柔
中　　　華　　　民　　　國　　九十三　　年　　　一　　　月　　　十五　　日
